【裁判字號】    95,上訴,1433
【裁判日期】    950731
【裁判案由】    偽造文書等
【裁判全文】
臺灣高等法院臺中分院刑事判決        95年度上訴字第1433號
上  訴  人
即  被  告  己○○
上列上訴人因偽造文書等案件，不服臺灣臺中地方法院95年度訴
字第986號中華民國95年4月28日第一審判決（起訴案號：臺灣臺
中地方法院檢察署95年度偵字第1039、2386、6043號），提起上
訴，本院判決如下：
    主  文
原判決關於己○○部分撤銷。
己○○連續竊盜，處有期徒刑陸月，又共同連續意圖為自己不法
之所有，以不正方法將虛偽資料輸入電腦而製作財產權之得喪、
變更紀錄，而取得他人財產，處有期徒刑捌月；扣案之偽造之丑
○○駕駛執照、身分證各壹張、偽造之卯○○之署名伍枚、巳○
○之署名貳枚均沒收。應執行有期徒刑壹年，扣案之偽造之丑○
○駕駛執照、身分證各壹張、偽造之卯○○之署名伍枚、巳○○
之署名貳枚均沒收。
    事  實
一、己○○係臺中市臺中技術學院之畢業生，於九十四年一月間
    ，曾在臺中市○○路某服飾店內工作，閒暇時，至臺中市臺
    中技術學院附近買書並在該處附近之簡餐店用餐，於九十四
    年十一月二十一日上午進入臺中技術學院散步，於該日上午
    十一時許，逛到該校弘業大樓六樓企管科教室時，見教室無
    人在內，教室內並有四、五個書包，欲行竊書包內之財物，
    己○○竟意圖為自己不法之所有，並基於概括犯意，即徒手
    進入該教室內，先將子○○及寅○○書包取走，將之攜至女
    廁所內，竊走其內之子○○之皮包（內有子○○國民身分證
    一張、健保卡一張、學生證二張、臺中市立文化中心借閱證
    一張、合作金庫金融卡一張、現金三百元）及寅○○之皮包
    （內有手機配件耳機、讀卡機及現金二千元），並將子○○
    皮包帶回住處，證件放在其住處之抽屜內、現金花用殆盡，
    皮包於翌日丟於垃圾桶，書包棄置於女廁所內；另將寅○○
    之手機配件及現金取走，皮包及書包棄置於女廁所內。
二、己○○於同年十一月二十四日上午，至臺中技術學院閒逛，
    於同日上午十時三十分許，行經籃球場時，見籃球架下有甲
    ○○所有之皮包一個（內有身分證、機車駕駛執照、學生證
    、現金二千元）置於此，復承上開竊盜之概括犯意，徒手將
    皮包拿走，至籃球場旁之廁所內，打開皮包，將其內之現金
    二千元竊走，其餘物品約五至十分鐘後，棄置於該校之垃圾
    場。
三、己○○於同年十一月二十八日上午十一時許，至臺中技術學
    院閒逛，於同日下午一時許，行經該校資訊館四樓教室內，
    見庚○○所有之黃色手提包一個（內有咖啡色皮夾一個、身
    分證、健保卡、學生證、荷蘭銀行、玉山銀行、富邦銀行信
    用卡及提款卡、現金約一萬元許）放置於此，承上開竊盜之
    概括犯意，徒手將該手提包拿走，至大樓之廁所內，打開皮
    包，將其內之現金拿走，其餘則約五至十分鐘後，棄置於該
    校之垃圾場。
四、己○○於同年十二月五日下午，至臺中技術學院閒逛，於同
    日下午四時三十分許，行經操場時，見辰○○所有之黑色側
    背包一個（內有行動電話一支、數位相機一個、皮包一只、
    機車駕駛執照、學生證、中華郵政金融卡一張、現金三百元
    ）及戊○○所有之黑色背包（內有GX31行動電話一支、現金
    七百元）置於此，復承上開竊盜之概括犯意，徒手將黑色側
    背包及黑色背包拿走，往學校大門方向逃逸，於途中，打開
    該2背包，將其內之現金拿走，餘約五分鐘後，棄置於該校
    之垃圾場。
五、己○○於同年十二月六日上午，至臺中技術學院閒逛，於同
    日上午十時三十分許，行經昌明樓教室內無人，其內有乙○
    ○所有之背包一個（內有身分證、健保卡、第一商業銀行、
    郵局提款卡各一張、現金五百元）置於此，欲行竊背包內之
    財物，復承上開竊盜之概括犯意，打開背包，徒手將背包內
    之皮包拿走，至男廁所內，打開皮包，將其內之現金拿走，
    餘棄置於該男廁所內。
六、己○○於同年十二月六日下午，至臺中技術學院閒逛，於同
    日下午七時許，行經籃球場時，見籃球架下有癸○○所有之
    淺黃色背包一個（內有健保IC卡、學生證、補習班上課證、
    眼鏡盒、現金二百元）置於此，復承上開竊盜之概括犯意，
    徒手將背包拿走，往大門方向逃逸，於途中，打開背包，將
    其內之現金拿走，餘約五分鐘後，棄置於該校之垃圾場。
七、另己○○於九十五年一月一日，在臺中市某餐廳用餐時見聯
    合報上刊登「各種證件買賣，電話****」之廣告，己○○即
    撥打電話過去，由一位年籍姓名均不詳，自稱「小高」之成
    年男子接聽，「小高」要己○○交予一吋、二吋相片各一張
    ，「小高」即與己○○、馬玉欣三人基於變造特種文書之犯
    意聯絡，己○○、「小高」二人即相約於翌日在臺中火車站
    見面，己○○並與馬玉欣相約，在臺中港路澄清醫院附近先
    將一吋、二吋相片交予己○○，己○○取得照片後，即於九
    十五年一月二日依約將馬玉欣之一吋、二吋照片各一張交予
    「小高」，並由「小高」將丑○○身分證（該身分證係丑○
    ○於九十四年十二月中旬，在臺中縣大里市○○路修平技術
    學院為不詳姓名之人所竊）上之照片換貼上馬玉欣之照片，
    以此方式變造丑○○之身分證、駕駛執照，致生損害於丑○
    ○及戶政機關、監理機關對於身分管理之正確性，「小高」
    並於是日下午將變造好之身分證、駕駛執照交予己○○，代
    價是一萬元，己○○取得變造之丑○○身分證後，即於九十
    五年一月五日，在臺中市某路邊交予馬玉欣以供行使之用。
八、另己○○前曾於九十三年底至九十四年初，在中華商業銀行
    上班，適卯○○、巳○○等人前往申請銀行信用卡，己○○
    即於九十三年底，在臺中市○○路東昇行銷有限公司將上開
    申請資料影印，適己○○因卡債問題，與馬玉欣竟意圖為自
    己不法之所有，基於詐欺、在電腦上違法製作財產權及偽造
    文書之概括犯意聯絡，先於九十五年一月五日，在臺中市逢
    甲商圈某網咖店上，在雅虎PCHOME網站，網址為（HTTP://S
    HOP.PCHOME.COM.TW/）上，佯稱自己係卯○○，欲購買1.5
    吋512型MP3彩屏動畫天使三台，並冒用卯○○在網路上之電
    磁紀錄器輸入卯○○之身分證字號、姓名、中國信託商業銀
    行0000000000000000卡號、地址、購買MP3數量、品名等資
    料，向承銷商宥智科技有限公司（下稱宥智公司）洽購MP3
    ，致生損害於卯○○及宥智公司對於購買人管理及中國信託
    商業銀行對於申請信用卡人管理之正確性，宥智公司不疑有
    他，遂陷於錯誤，即將網路訂購單EMAIL到PCHOME網路家庭
    國際資訊股份有限公司，待銀行審核通過後，即將MP3委由
    新竹貨運以貨運方式，送至臺中市○○街二八六號，己○○
    再冒用卯○○之名字簽收，並將簽收單交付行使予貨運行之
    送貨員而行使偽造私文書，致生損害於卯○○及新竹貨運對
    於託運管理之正確性。又基於前概括犯意聯絡，另於九十五
    年一月五日下午，在臺中市逢甲商圈某網咖店，己○○佯稱
    係巳○○要購買手機，於同年一月六日，亦在同一網咖店內
    ，佯稱係卯○○、巳○○要購買手機，自雅虎網站，在網路
    電磁紀錄器上輸入卯○○、巳○○之身分證字號、姓名、卡
    號，卯○○部分係使用中國信託商業銀行0000000000000000
    卡號，巳○○部分係使用花旗銀行0000000000000000號，地
    址、購買MP3數量、品名輸入電腦內，向壬○○所經營之全
    球通訊行購買手機，其中九十五年一月五日購買OKWAPA 375
    ，售價為六千九百十元（冒巳○○之名購買），九十四年一
    月六日購買之手機係OKWAPA236，售價為六千一百八十二元
    ，MOTOROLA A732，售價八千九百九十元，以上三支手機均
    係冒巳○○之名購買，合計偽造巳○○之署名二枚，SAMSUM
    SGHE638，售價係一萬三千六百七十元，SAMSUMSGHD608，售
    價係一萬六千七百九十元，均係冒卯○○之名購買，合計偽
    造卯○○之署名為二枚，致生損害於卯○○、巳○○之名譽
    及全球通訊行對於購買者管理及花旗銀行、中國信託銀行對
    信用卡管理之正確性，並約定於九十五年一月六日晚上取貨
    ，於九十五年一月七日送簽收單，己○○即先於九十五年一
    月五日，請與之有犯意聯絡之馬玉欣前往領取收機，代價是
    給予馬玉欣一支MOTORA V3黑色手機一支，斯時，馬玉欣依
    約持變造丑○○身分證前往領取手機時，並基於行使偽造私
    文書、變造特種文書之概括犯意聯絡，乃先於九十五年一月
    五日，持上開變造之丑○○身分證件，至臺中市○○路領取
    手機，並交付行使變造之丑○○身分證予不詳姓名之手機行
    人員核閱，並偽簽卯○○之署名於簽收單上，再交付行使予
    該手機行人員，而收受該詐得之物；另於九十五年一月七日
    ，己○○騎乘車牌號碼OBM－956號重型機車載馬玉欣前往，
    臺中市○○區○○路四二號宅急便領取手機，己○○在附近
    由馬玉欣持丑○○之身分證領取手機時，馬玉欣復承上開行
    使偽造私文書、偽造私文書之概括犯意，由馬玉欣交付行使
    上開偽造之丑○○身分證予不詳姓名之人員，並在宅急便送
    所收執聯「收件人請簽全名」欄上偽簽卯○○之署名，並交
    付行使予不詳姓名之人，惟因為在場之警察查獲，而未收受
    到手機。
九、嗣於九十五年一月七日下午三時三十分許，在臺中市○區○
    ○路九八號為警查獲，並扣得丑○○駕駛執照、身分證各一
    張。
十、案經臺中市警察局第二分局及臺中縣警察局霧峰分局報請臺
    灣臺中地方法院檢察署檢察官偵查起訴。
    理  由
一、訊據被告己○○，對於上開犯罪事實，直承不諱。其於原審
    法院審理時亦坦承稱：「就起訴書犯罪事實編號二至編號九
    所載無意見」，「就起訴書犯罪事實編號七所載無意見。時
    間應該是下午，並沒有到七點多，應該是黃昏時候，約五點
    左右，偷壹個黃色背包」，「起訴書犯罪事實編號八所載無
    意見。當時確實有交給「小高」馬玉欣的照片，變造好之後
    ，「小高」交給我，我再交給馬玉欣供行使」，「起訴書犯
    罪事實編號九所載無意見。當時我有留存客戶資料，於網路
    上輸入他們的資料，電腦有簽二次，新竹貨運的ＭＰ３簽一
    次，總共簽卯○○的署名共五次（含馬玉欣簽二次。）」，
    「巳○○部分我簽電腦二次，當時我分二次買，手機數量是
    在同一單上填寫的。於逢甲商圈部分於九十五年一月五日下
    午簽一次，九十五年一月六日約中午左右是在同一目錄下填
    數量的」等語。共犯馬玉欣亦於原審法院審理時坦承稱：「
    就起訴書犯罪事實編號九所載無意見，我簽卯○○的名字二
    次」，「就巳○○部分當時我沒有簽他的名字」，「我都沒
    有簽丑○○的署名，只有告訴他，是用丑○○的名義買的」
    ，「我有拿丑○○的身分證給他看，問他要不要影印，他說
    不用影印，說錢已經付了，所以我就簽了卯○○的名字就拿
    走了」等語。被告上開自白核與證人即被害人子○○、巳○
    ○、卯○○、壬○○、辛○○、丑○○、寅○○、丁○○、
    甲○○、庚○○、辰○○、戊○○、乙○○、癸○○等人分
    別於警訊及偵訊時證述情節相符，被告於本院審理時，對於
    上列證人即被害人子○○等於警訊及偵訊時之證述，並不爭
    執，自得採為證據。復有變造丑○○身分證、駕駛執照影本
    、查獲照片七張、中華商業銀行現金卡申請信用卡影本、扣
    押筆錄、扣押物品目錄表、花旗銀行大來卡月結單、勞工保
    險卡、購物簽收單、手機廣告單、中國信託商業銀行消費明
    細及收執表、臺中技術學院九十五年一月二十日中技學生字
    第0950000595號函、手機訂購單、PCHOME資料表、刑案現場
    測繪圖、臺中縣警察局霧峰分局鑑識小組臺中縣警察局霧峰
    分局仁化所轄內修平技術學院遭竊案件現場勘查報告卷及其
    所附之資料、照片，內政部警政署刑事警察局指紋鑑定鑑驗
    書一份，鑑驗結果，現場留存之指紋經比對係被告馬玉欣留
    下之左食指、右拇指指紋，有該局刑紋字第○九四○一九八
    五七五號鑑驗書等附卷可稽，互核相符，顯見被告二人自白
    部分與事實相符，事證明確，被告犯行已堪認定。
二、按電磁紀錄，足以為表示其用意之證明者，以文書論；稱電
    磁紀錄，指以電子、磁性或其他無法以人之知覺直接認識之
    方式所製成之紀錄，而供電腦處理之用者，刑法第二百二十
    條第二項、第十條六項定有明文，是電磁記錄雖為無體物，
    仍為偽造文書罪之客體。核被告己○○犯罪事實一至犯罪事
    實六所為係犯刑法第三百二十條第一項之竊盜罪，被告己○
    ○犯罪事實七所為均係犯刑法第二百十二條之變造特種文書
    罪，犯罪事實八所為均係犯刑法第二百十六條之行使第二百
    十二條之行使變造特種文書罪、第二百十六條行使第二百二
    十條第二項之行使偽造準文書罪、第二百十六條行使第二百
    十條之行使偽造私文書罪、第三百三十九條之三第一項之不
    正使用電腦詐欺罪。被告所犯變造丑○○之身分證、駕駛執
    照後，又行使偽造之身分證，偽造訂購單後，又行使偽造之
    訂購單，偽造簽收單後，又行使偽造之簽收單，其偽造之低
    度行為，均為行使之高度行為所吸收，均不另論罪；被告己
    ○○犯罪事實七及犯罪事實八所犯刑法第二百十二條之變造
    特種文書罪，第二百十六條行使第二百十二條之行使變造特
    種文書罪、第二百十六條行使第二百二十條第二項之行使偽
    造準文書罪、第二百十六條行使第二百十條之行使偽造私文
    書罪、第三百三十九條之三第一項之不正使用電腦詐欺罪等
    各罪間，又其中犯罪事實七部分己○○與馬玉欣及綽號「小
    高」三人，犯罪事實八部分己○○、馬玉欣二人間，均有犯
    意聯絡，行為分擔，均為共同正犯。另被告己○○犯罪事實
    一至犯罪事實六竊盜部分，及犯罪事實八，二次分別以卯○
    ○、巳○○名義不正使用電腦詐欺罪部分，均時間緊接，犯
    罪手段相同，均顯係基於概括犯意為之，均為連續犯，均依
    法加重其刑，另被告犯罪事實七與犯罪事實八部分所犯行使
    變造特種文書、偽造準文書、偽造私文書各罪間，與不正使
    用電腦詐欺罪間，有方法結果之牽連關係，應從一重之刑法
    第三百三十九條之三第一項之不正使用電腦詐欺罪論處。所
    犯竊盜罪與不正使用電腦詐欺罪間，犯意各別，應予分論併
    罰。原審對被告己○○予以論科，固非無見。惟查，被告行
    為後，中華民國刑法於94年2月2日總統華總一義字第094000
    14901號令修正公布第1～3、5、10、11、15、16、19、25～
    27、第四章章名、28～31、33～38、40～42、46、47、49、
    51、55、57～59、61～65、67、68、74～80、83～90、91-1
    、93、96、98、99、157、182、220、222、225、229-1、23
    1、231-1、296-1、297、315-1、315-2、316、341、343條
    條文；增訂第40-1、75-1條條文；刪除第56、81、94、97、
    267、322、327、331、340、345、350條條文；並自95年7月
    1日施行。其中刑法第320條第一項之竊盜罪、第212條變造
    特種文書罪之法定本刑中關於罰金刑最低額部分，依修正後
    刑法第33條第5款規定為「新臺幣1千元以上，以百元計算之
    」，較舊法所定罰金最低額為銀元1元以上為重，依刑法第2
    條第1項規定，以舊法為有利於被告。被告行為後，刑法第
    55條牽連犯及第56條連續犯之規定，業於94年1月7日修正公
    布刪除，並於95年7月1日施行，則被告之犯行，因行為後新
    法業已刪除牽連犯、連續犯之規定，此刪除雖非犯罪構成要
    件之變更，但顯已影響行為人刑罰之法律效果，自屬法律有
    變更，依新法第2條第1項規定，比較新、舊法結果，仍應適
    用較有利於被告之行為時法律即舊法論以牽連犯、連續犯（
    最高法院95年第8次刑事庭會議決議參照）。又被告行為後
    ，刑法第51條第5款數罪併罰宣告多數有期徒刑，定其應執
    行刑之最長期由「不得逾20年」，修正為「不得逾30年」，
    比較新、舊法結果，應適用較有利於行為人之修正前刑法。
    另罰金刑之加重，修正前刑法第68條僅加重其最高度，較修
    正後刑法第67條所定「最高度及最低度同加重之」為輕，應
    適用有利於被告之修正前刑法。茲原審就被告所犯竊盜罪及
    不正使用電腦詐欺罪，予以併罰，卻未說明其依據，已有未
    合，且未及比較新舊法之適用，亦有未當，被告上訴意旨，
    指摘原判決量刑失入，雖無理由，然原審判決既有未當，自
    應由本院將原判決之有關被告部分撤銷改判。爰審酌被告犯
    罪之動機、目的、犯罪手段、竊盜所得、詐財犯行之手段細
    膩，犯罪參與之程度，竊盜被害人等均是學生遭損失之財物
    雖不多，但被害人喪失各類證件，重新申請手續繁複，暨其
    犯後坦承犯行，已深表悔悟之態度等一切情狀，分別量處如
    主文第二項所示之刑，並定其應執行之刑。扣案之變造之丑
    ○○駕駛執照、身分證各一張為被告等所有供犯罪所用之物
    ，業據被告等供承在卷，依刑法第三十八條第一項第二款宣
    告沒收。另偽造之卯○○之署名五枚、巳○○之署名二枚，
    依刑法第二百十九條諭知沒收。
據上論結，應依刑事訴訟法第三百六十九條第一項前段、第三百
六十四條、第二百九十九條第一項前段、刑法第二條第一項前段
、第二十八條、第三百二十條第一項、第二百十六條、第二百十
條、第二百二十條第二項、第二百十二條、第三百三十九條之三
第一項、第四十七條、舊刑法第五十五條、第五十六條、第五十
一條第五款、刑法第三十八條第一項第二款、第二百十九條，罰
金罰鍰提高標準條例第一條前段，判決如主文。
本案經檢察官丙○○到庭執行職務。
中    華    民    國    95    年    7    月   31      日
          刑事第十一庭  審判長法  官  黃  梅  月
                              法  官  林  欽  章
                              法  官  黃  日  隆
上列正本證明與原本無異。
不正使用電腦詐欺罪得上訴。
其餘不得上訴。
如不服本判決應於收受送達後十日內向本院提出上訴書狀，其未
敘述上訴之理由者並得於提起上訴後十日內向本院補提理由書（
均須按他造當事人之人數附繕本）。
                              書記官  陳  三  軫
中    華    民    國    95    年    8  月    2        日
                                                      Ａ


司法院資訊處製作；財團法人民間司法改革基金會備份。
